臺灣嘉義地方法院民事裁定
110年度輔宣字第24號
聲  請  人  朱高影  

相  對  人  朱天賜  

上列聲請人聲請輔助宣告事件，本院裁定如下：   
    主  文
一、宣告朱天賜（男、民國00年0月0日生、身分證統一編號：Z0
    00000000號）為受輔助宣告之人。
二、選定朱高影（男、民國00年0月00日生、身分證統一編號：Z
    000000000號）為受輔助宣告之人朱天賜之輔助人。
三、受輔助宣告之人朱天賜為如附表所示之行為，均應經輔助人
    同意。
四、聲請費用由受輔助宣告之人朱天賜負擔。   
    理  由
一、聲請意旨略以：聲請人為相對人之次子，相對人因年邁、罹
    患失智症，難以處理事務，爰依法聲請如主文所示等語。
二、對於因精神障礙或其他心智缺陷，致其為意思表示或受意思
    表示，或辨識其意思表示效果之能力，顯有不足者，法院得
    因本人、配偶、四親等內之親屬、最近一年有同居事實之其
    他親屬、檢察官、主管機關或社會福利機構之聲請，為輔助
    之宣告。民法第15條之1第1項定有明文。
三、經查，聲請人主張之前揭事實，業據提出親屬系統表、戴德
    森醫療財團法人嘉義基督教醫院診斷證明書各1份、戶籍謄
    本2份為憑。又本院審驗相對人之精神及心智狀況，點呼其
    姓名、年籍、現在何處等，相對人能正確回答自己姓名、知
    道在場人是其兒子、但無法答出所在之醫院名稱等情，此有
    本院110年10月19日勘驗筆錄附卷可為參考；並參酌戴德森
    醫療財團法人嘉義基督教醫院精神科醫師趙星豪所為之精神
    鑑定結論略以：相對人記憶力退化時間已超過兩年，並經失
    智評估及腦部照影確診為阿茲海默症，日常生活已需他人協
    助。在鑑定時相對人意識清醒，對部分問話尚能正確回應，
    但定向感、記憶力、計算能力與執行功能均有顯著缺損。故
    相對人因其他心智欠缺，致其為意思表示或受意思表示，或
    辨識其意思表示效果之能力，顯有不足，建議為輔助宣告等
    情，此亦有精神鑑定報告書1份可為參考。基上足認相對人
    確因其他心智欠缺，致其為意思表示或受意思表示，或辨識
    其意思表示效果之能力，均顯有不足等情為真，故本件聲請
    為有理由，爰依上揭規定，宣告相對人為受輔助宣告之人。
四、選定輔助人部分：
㈠、受輔助宣告之人，應置輔助人。法院選定輔助人時，應依受
    輔助宣告之人之最佳利益，優先考量受輔助宣告之人之意見
    ，審酌一切情狀，並注意下列事項：㈠受輔助宣告之人之身
    心狀態與生活及財產狀況。㈡受輔助宣告之人與其配偶、子
    女或其他共同生活之人間之情感狀況。㈢輔助人之職業、經
    歷、意見及其與受輔助宣告之人之利害關係。㈣法人為輔助
    人時，其事業之種類與內容，法人及其代表人與受輔助宣告
    之人之利害關係，民法第1113條之1第1項、同條第2項準用
    第1111條之1分別定有明文。本件相對人既應受輔助宣告，
    自應依上開規定為其選定輔助人。
㈡、再者，受輔助宣告之人法無明文需為其選任會同開具財產清
    冊之人（僅受監護宣告時有選任會同開具財產清冊之人之必
    要），故本案情形無庸選任會同開具財產清冊之人，附此敘
    明。
㈢、本院審酌相對人為22年生，現已接近90高齡，已婚，與配偶
    育有子女三人，長子朱子鴻已過世，聲請人為相對人次子，
    與相對人同住，對其之生活習慣及病症有相當了解，又相對
    人在鑑定時表明希望由聲請人協助處理事務，且相對人之配
    偶、長女亦具狀同意由聲請人擔任輔助人，有同意書、戶籍
    謄本等件存卷可參，顯見兩造間有良好之信賴及情感關係，
    爰選定聲請人擔任輔助人，以符合其最佳利益。　　
五、受輔助宣告之人為如附表所示之行為，均應經輔助人同意：
㈠、依民法第15條之2條文內容可知，受輔助宣告之人並未喪失行
    為能力，且依法並未完全剝奪其財產處分權，惟為保護其權
    益，於其為重要之法律行為時，應經輔助人同意，是民法第
    15條之2第1項列舉第1款至第6款之行為，應經輔助人之同意
    ，且為免此上揭列舉之法律行為有掛一漏萬之虞，故於同項
    第7款授權法院得依聲請人或輔助人之聲請，視個案情況，
    指定受輔助宣告人為上揭6款以外之特定行為，亦須經輔助
    人同意，以保護受輔助宣告人之權益。
㈡、聲請人表示最擔心的是相對人自己在家時受他人詐騙，簽立
    票據而負下債務，希望能夠限制相對人的發票行為等語。因
    相對人年邁又罹患阿茲海默症，定向感、記憶力、計算能力
    與執行功能有顯著缺損，但在本院鑑定完成後卻能輕易的在
    筆錄最後寫下自己的姓名，且字跡流暢端正，與常人簽名無
    異。本院審酌相對人生活需要情形、理解程度，爰裁定增列
    如附表所示行為之事項，均須經輔助人同意，以保護相對人
    權利。
六、綜上所述，相對人之心智狀況已達民法輔助宣告規定之程度
    ，爰依法宣告相對人為受輔助宣告之人，並審酌相對人與聲
    請人為至親關係，有相當之信賴感，足認由聲請人擔任相對
    人之輔助人，應符合相對人之最佳利益，並酌定相對人為附
    表所示行為時，均應經輔助人之同意，以保護相對人。
七、爰裁定如主文。 
中　　華　　民　　國　　110 　年　　10　　月　　20　　日
                  家事法庭    法　官  洪嘉蘭    
以上正本係照原本作成。
如對本裁定抗告，須於裁定送達後10日之不變期間內，向本院提
出抗告狀，並繳納抗告費新臺幣1,000元
中　　華　　民　　國　　110 　年　　10　　月　　20　　日
                              書記官　林玫熹   
附表：受輔助宣告人朱天賜為下列法律行為時，應經輔助人朱高
      影之同意
1  為獨資、合夥營業或為法人之負責人。  2  為消費借貸、消費寄託、保證、贈與或信託。  3  為訴訟行為。  4  為和解、調解、調處或簽訂仲裁契約。  5 為不動產、船舶、航空器、汽車或其他重要財產之處分、設定負擔、買賣、租賃或借貸。     6  為遺產分割、遺贈、拋棄繼承權或其他相關權利。  7  為票據行為。